【裁判字號】    99,訴,275
【裁判日期】    990722
【裁判案由】    遷讓房屋
【裁判全文】
臺灣桃園地方法院民事判決               99年度訴字第275號
原      告  有顯貿易有限公司
訴訟代理人  甲○○
法定代理人  乙○○
被      告  顯煌科技股份有限公司
法定代理人  丙○○
上當事人間請求遷讓房屋等事件，於本院民國99年7 月6 日辯論
終結，判決如下：
    主  文
被告應給付原告新臺幣壹佰壹拾捌萬捌仟元。
原告其餘之訴駁回。
訴訟費用由被告負擔。
    事  實  及  理  由
壹、程序方面：
一、原告原起訴請求被告應將坐落桃園縣楊梅鎮○○○段367 巷
    9 號廠房全部遷讓返還，並自民國98年7 月1 日起至遷讓返
    還廠房之日止，按月給付伊新臺幣（下同）110,000 元，嗣
    擴張請求被告應將上開廠房及廠房所坐落桃園縣楊梅鎮○○
    段26地號之土地遷讓返還與伊，及前述期間之租金，復又減
    縮租金期間應給付至99年6 月24日止，合於民事訴訟法第25
    5 條第1 項第2 款、第3 款之規定，應予准許。
二、被告經合法通知，未於言詞辯論期日到場，核無民事訴訟法
    第386 條各款所列情形，爰依原告之聲請，由其一造辯論而
    為判決。
貳、實體方面：
一、原告起訴主張：伊於96年2 月1 日與被告訂立房屋租賃契約
    （下稱系爭租約），將伊所有坐落於桃園縣楊梅鎮○○段26
    地號土地及其上桃園縣楊梅鎮○○段308 建號，即門牌號碼
    為桃園縣楊梅鎮○○路○段367 巷9 號之廠房出租予被告，
    約定租期自96年2 月1 日起至106 年1 月31日止，租金每月
    110,000 元，並應於每月1 日前給付。詎上訴人均未按月繳
    付租金，而自98年4 月起即未再給付任何租金，經伊多次催
    繳後亦未理會，並於98年5 月6 日以存證信函催告限期5 日
    內給付租金，仍未繳納，遂於98年6 月26日以存證信函通知
    終止租約，兩造間之租賃關係業已消滅。被告除負有遷讓交
    還系爭房屋之義務外，並因其繼續占有使用而受有相當租金
    之利益，致伊受有損害，伊自得請求自98年4 月1 日起至終
    止租約之租金，即98年4 、5 、6 月所欠繳之租金，業經伊
    另聲請支付命令而確定，故伊於本件請求自98年7 月1 日起
    至遷讓房屋之日止，按月以110,000 元計算之相當租金利益
    ，嗣被告於訴訟中已於99年6 月24日將上開廠房鑰匙交付予
    伊，並已搬離上址，惟被告所有之機器動產，已經伊向鈞院
    聲請假扣押在案，並委由伊於上址保管中。爰依終止租賃契
    約及不當得利之法律關係，提起本訴，聲明求為命被告將系
    爭土地及廠房遷讓交還予伊，及自98年7 月1 日起至99年6
    月24日交還房屋之日止，按月給付伊110,000 元之判決。
二、上訴人於最後言詞辯論期日未到場，據其以前辯論陳述略以
    ：伊積欠原告系爭租約之租金確屬實，原將上開廠房及土地
    無條件返還予原告等語（見卷附99年6月28日陳報狀）。
三、經查：
(一)、兩造於96年2 月1 日簽立系爭租約，將原告所有坐落於桃園
    縣楊梅鎮○○段26地號土地及其上桃園縣楊梅鎮○○段308
    建號，即門牌號碼為桃園縣楊梅鎮○○路○段367 巷9 號之
    廠房（全部）出租交付予被告設廠使用，租期自96年2 月1
    日起至106 年1 月31日止，租金每月110,000 元，並應於每
    月1 日前給付。約定租期自96年2 月1 日起至106 年1 月31
    日止，每月租金11 0,000元，應於每月1 日前給付，有原告
    所提出之系爭租約、土地及建物登記第二類謄本在卷可稽。
(二)、按承租人租金支付有遲延者，出租人得定相當期限，催告承
    租人支付租金，如承租人於其期限內不為支付，出租人終止
    契約。租賃物為房屋者，遲付租金之總額，非達二個月之租
    額，不得依前項之規定，終止契約。其租金約定於每期開始
    時支付者，並應於遲延給付逾2 個月時，始得終止契約，為
    民法第440 條第1 項、第2 項所明文規定。本件原告主張被
    告自承租後98年4 月1 日起即未給付租金，且被告實際未依
    約定繳付押租金240,000 元，因而無從先行扣除欠繳租金等
    語，並提出催告押租金之存證信函、本院98年度司促字第22
    094 號支付命令影本及確定證明書為憑，則依前開法條規定
    ，計至98年6 月1 日起被告所遲付之租金，始達2 個月租額
    ，故原告應至該月期末，即98年6 月30日後，始得終止契約
    ，是原告主張已於98年5 月6 日以存證信函定期催告被告繳
    付未果，而於98年6 月26日以存證信函終止租約，並雖提出
    2 紙存證信函影本為憑，惟與前揭法條規定不合，該終止尚
    非合法。惟原告起訴後，被告已具狀同意返還上開租賃物等
    語，並已於99年6 月24日遷離上址，並將鑰匙交還原告，此
    為原告當庭所自承，是認兩造已另行於99年6 月24日合意終
    止租約，並返還上開租賃物。至原告所稱另行向本院聲請假
    扣押被告所有之廠房機具，並由原告基於法院命令保管於上
    址等語，則屬於原告占有中，難認被告於系爭租約終止仍繼
    續占有上開土地及廠房，是原告仍依租賃物返還請求權，請
    求被告返還上開土地及房屋，即屬無據。
(三)、本件被告自98年4 月1 日止，即未依約給付租金，已如前述
    ，則計至99年6 月24日終止租約，被告已積欠13個月又24日
    之租金，合計為1,518,000元（計算式：110,000 元×13又
    24/30 ＝1,518,000 元）。又此期間之租金，應扣除98年4
    月1 日至98年6 月1 日，3 個月共計330,000 元之租金，此
    原告已另行向本院聲請支付命令確定在案，有其所提出前述
    支付命令及確定證明書影本可憑，經扣除後，被告尚積欠之
    金額為1,188,000 元（計算式：1,518,000 元－330,000 元
    ＝1,188,000 元）。
四、綜上所述，本件原告主張被告應將系爭土地及廠房遷讓交還
    ，應被告已於99年6 月24日遷讓交還原告，因已欠缺訴之利
    益，而無可採，至於原告主張被告應給付自98年7 月1 日起
    至99年6 月24日交還租賃物止所欠繳之租金，即1,188,000
    元，自為可採。從而，原告本於租賃之法律關係，請求被告
    遷讓返還系爭房屋，為無理由，應予駁回。至於請求給付租
    金1,188,000 元部分，則為有理由，應予准許。至於訴訟費
    用部分，本院參酌本件為租賃法律關係，被告因被訴後始自
    行履行遷讓部分，而僅准許附帶請求等情形，認訴訟費用仍
    應由被告負擔，較為公允。
據上論結，本件原告之訴為一部有理由，一部無理由，依民事訴
訟法第385 條第1 項、第79條，判決如主文。
中    華    民    國    99    年    7     月    22    日
                        民事第三庭  法  官  陳筱蓉
上為正本係照原本作成
如對本判決上訴，須於判決送達後20日內向本院提出上訴狀
中    華    民    國    99    年    7     月    22    日
                                    書記官  蔡佩媛

司法院資訊處製作；財團法人民間司法改革基金會備份。
